臺灣高等法院刑事判決　　　　　　　　　　　　　九十一年度上訴字第三○○三號
　　上　訴　人　臺灣士林地方法院檢察署檢察官
　　被　　　告　甲○○　女五十.
右上訴人因被告偽造文書案件，不服臺灣士林地方法院九十一年度訴字第二二八號，
中華民國九十一年六月二十四日第一審判決（簡易判決處刑案號：九十年度偵字第一
二一七四、一二一七五號），提起上訴，本院判決如左：
    主  文
上訴駁回。
    理  由
一、檢察官聲請簡易判決處刑意旨略以：被告甲○○未經其夫丙○○書面承認及約定
    保險金額，竟基於偽造文書之犯意，於八十七年八月間某日，在臺北市○○區○○街三十號，擅自以不知情之丙○○為被保險人，而於中興人壽保險股份有限公
    司（下稱中興公司，現即為遠雄人壽保險股份有限公司）之意外險要保書上簽章
    欄內冒簽「丙○○」之姓名後，持以行使，將之交予不知情之中興公司之業務員
    乙○○，向中興公司投保「意外險」，足以生損害於丙○○，俟丙○○於九十年
    間在保險櫃內發現上開要保書後，始知悉上情，案經丙○○告訴，因認被告甲○○涉犯刑法第二十六條、第二百十條之行使偽造私文書罪嫌云云。
二、按犯罪事實應依證據認定之，無證據不得推定其犯罪事實；又不能證明被告犯罪
    者，應諭知無罪之判決；刑事訴訟法第一百五十四條、第三百零一條第一項分別
    定有明文。又事實之認定，應憑證據，如未能發現相當證據，或證據不足以證明
    ，自不能以推測或擬制之方法，為裁判基礎（最高法院四十年台上字第八六號判
    例參照）。刑事訴訟法上所謂認定犯罪事實之證據，係指足以認定被告確有犯罪
    行為之積極證據而言，該項證據自需適合於被告犯罪事實之認定，始得採為斷罪
    資料（最高法院二十九年上字第三一０五號判例參照）。認定不利於被告之事實
    ，須依積極證據，苟積極證據不足為不利於被告事實之認定時，即應為有利於被
    告之認定，更不必有何有利之證據。再者認定犯罪事實所憑之證據，雖不以直接
    證據為限，間接證據亦包括在內，然而無論直接或間接證據，其為訴訟上之證明
    ，須於通常一般之人均不致有所懷疑，而得確信其為真實之程度者，始得據為有
    罪之認定，倘其證明尚未達到此一程度，而有合理之懷疑存在時，即應為無罪之
    判決；又告訴人之指訴，係以使被告受刑事訴追為目的，是其陳述是否與事實相
    符，仍應調查其他證據以資審認（最高法院三十年上字第八一六號、五十二年台
    上字第一三００號判例意旨參照）。又刑法第二百十條之偽造文書，以無制作權
    之人冒用他人名義而制作該文書為要件之一，如果行為人基於他人之授權委託，
    即不能謂無制作權，自不成立該條之罪（最高法院四十七年度台上字第二二六號
    判例參照）。
三、檢察官認被告甲○○涉犯上開偽造文書罪，無非係以告訴人丙○○之指訴及證人
    乙○○之證詞，再參以卷附之中興公司意外險要保單影本為其論據。訊據被告甲○○堅決否認有何前揭偽造文書犯行，辯稱：這件意外險，丙○○並非不知情，
    且這件是八十六年投保的，八十七年是續保，因丙○○從七十五年開始就有出國
    ，並有投保意外險、終身險，這二十年來都是伊幫他辦的，雖然該要保單上丙○○的名字是伊簽的，但伊事先有經過丙○○的同意等語。
四、經查：
（一）、證人即本件中興公司意外險要保單承辦業務員乙○○，於偵訊中述及通常告
        訴人之事均由被告代為處理，因此當初投保即認為已獲得告訴人之同意，遂
        由被告代為簽名（見臺灣士林地方法院檢察署九十年度他字第一八四二號卷
        第十九頁），嗣於原審審理時證述：當初伊跟甲○○講這個意外險時，她有
        打電話跟丙○○確認，當時丙○○並沒有當場簽，而甲○○後來有跟伊說，
        她老公同意，後來伊去收保險費時，是公司的小姐拿給伊的，且這件意外險
        是續保，早在八十六年就已投保，另伊之前曾在蘇美公司上班，曾跟丙○○
        及甲○○夫婦相處過，而公司的事，事實上丙○○都是叫他老婆去做，且丙○○經常出國，這二十年來，甲○○經常幫丙○○辦保險等情（見原審卷九
        十一年六月十日審判筆錄），復於本院調查時亦證述：伊跟他們（指告訴人
        及被告）二人都是同學，他們公司在樓下，住家在樓上，伊常常去跟被告聊
        天，有一天伊跟被告說，你老公在大陸要不要幫他保個意外險，她說要問她
        老公，因為她家跟辦公室的電話是通的，我看到被告拿起電話問他先生，因
        為一向他們的事情，她老公都會叫被告去處理，我也曾經在他們公司上過班
        ，所以我知道，結果就有投保，那是八十六年投保，當初是被告簽的字，後
        來八十七年續保，八十八年即終止保險契約，因為他先生說被告去投保是為
        了保險金，所以就沒有保了（參本院九十一年十一月十二日調查筆錄）。
（二）、又告訴人丙○○亦自承七十五年間甲○○為其投保之國泰二十一世紀終身壽
        險，有經過其同意投保，且後來於八十八年四月二十一日有變更該保險契約
        內容，其有親自簽名確認，至要保書上之印章，平常均由甲○○保管使用等
        語（見參原審卷九十一年五月十六日訊問筆錄），並有國泰二十一世紀終身
        壽險要保書、保險契約內容變更申請書等影本在卷可稽，足見告訴人並非全
        然不知被告為其投保之事，否則何以被告會在保險契約內容變更申請書上簽
        名？是證人乙○○上開證詞，應非虛妄，堪予採信，實難僅憑該意外險要保
        書係由被告所簽署即遽認被告未經告訴人之同意而投保，職此，被告所辯投
        保前業經告訴人同意乙節，足堪憑採，此外，復查無其他積極證據，足資證
        明被告有何偽造文書犯行。
五、綜上，原審調查結果，認為不能證明被告犯罪，而為被告偽造文書部分無罪之諭
    知，允無不當，應予維持，檢察官循告訴人之請求，砌詞提起上訴，指摘原判決
    不當，請求撤銷改判，非有理由，應予駁回。
據上論斷，應依刑事訴訟法第三百六十八條，判決如主文。
本案經檢察官洪泰文到庭執行職務。
中      華      民      國    九十一    年     十二     月      十      日
                              臺灣高等法院刑事第二十一庭
                                  審判長法  官  葉  騰  瑞
                                        法  官  黃  國  忠
                                        法  官  江  國  華
右正本證明與原本無異。
檢察官如不服本判決應於收受送達後十日內向本院提出上訴書狀，其未述上訴之理由
者並得於提起上訴後十日內向本院補提理由書（均須按他造當事人之人數附繕本）。
                                        書記官  吳  碧  玲
中    華    民    國     九十一   年      十二      月      十二        日
